【裁判字號】    90,訴,2419
【裁判日期】    901205
【裁判案由】    妨害自由等
【裁判全文】
臺灣高雄地方法院刑事判決                          九十年度訴字第二四一九號
    公  訴  人  臺灣高雄地方法院檢察署檢察官
    被      告  甲○○
    選任辯護人  張永昌
右列被告因妨害自由等案件，經檢察官提起公訴（九十年度偵字第一四○七○號），
本院判決如左：
    主  文
甲○○無罪。
    理  由
一、公訴意旨係以：被告甲○○係丙○○○之夫，二人間具有家庭暴力防治法第三條
    第一款所定之家庭成員關係。被告甲○○曾於九十年七月十九日經台灣高雄地方
    法院依家庭暴力防治法第十三條規定，以九十年度家護字第六四五號民事通常保
    護令裁定其不得對被害人（即丙○○○）實施身體或精神上不法侵害之行為，不
    得直接或間接對被害人（即丙○○○）為騷擾行為，及應最少遠離被害人（即丙○○○）居所、工作場所至少五十公尺。詎被告甲○○明知上開保護令內容，竟
    在保護令有效期間之九十年七月二十四日十七時許，故意違反法院所為前述裁定
    ，趁丙○○○下班之際，攜帶鐵棒至高雄縣燕巢鄉○○路鳳山厝公車站牌處，威
    嚇潘女須與其返回住處洽談金錢問題，否則將對潘女不利，致潘女心生畏懼，答
    應同行，而強行將潘女以機車載回其住處高雄縣旗山鎮○○街九巷二四號。返家
    後被告甲○○將潘女反鎖在屋內不讓其外出，藉此剝奪其行動自由。至翌日十八
    時許潘女以電話向其子乙○○求救，乙○○及時返家阻止，潘女並趁機報警處理
    ，被告甲○○為警當場逮捕，潘女始獲自由。扣得鐵棒一支。因認被告甲○○涉
    犯刑法第三百零二條第一項之剝奪行動自由罪及家庭暴力防治法第五十條第一款
    之違反保護令罪嫌。
二、按犯罪事實應依證據認定之，無證據不得推定其犯罪事實；復不能證明被告犯罪
    或其行為不罰者，應諭知無罪之判決，刑事訴訟法第一百五十四條、第三百零一
    條第一項分別定有明文。次按認定不利於被告之事實，須依積極證據，苟積極證
    據不足為不利於被告事實之認定，即應為有利於被告之認定，更不必有何有利之
    證據。另告訴人之指訴，係以使被告受刑事訴追為目的，是其陳述是否與事實相
    符，仍應調查其他證據以資審認，最高法院分別著有三十年上字第八一六號及五
    十二年台上字第一三○○號判例足資參照。本件公訴意旨認被告甲○○涉犯刑法
    第三百零二條第一項之剝奪行動自由罪及家庭暴力防治法第五十條第一款之違反
    保護令罪嫌，無非以被告坦認確有於右開時、地將被害人丙○○○載至其住處，
    被害人丙○○○之指訴，證人即被告與被害人之子乙○○證述，台灣高雄地方法
    院九十年度家護字第六四五號民事通常保護令及扣案證物鐵棒乙支，為其論述依
    據。
三、訊據被告甲○○固坦認其與丙○○○係夫妻關係，已於九十年七月二十二日收受
    並明知前開民事通常保護令，且確有於九十年七月二十四日下午五時許，見被害
    人丙○○○在高雄縣燕巢鄉○○路鳳山厝公車站牌處，而將之載回至其住處，直
    至翌（二十五）日下午六時許，丙○○○均在其住處之事實不諱，惟堅決否認上
    揭犯行，辯稱：當時伊騎乘機車途經該處見丙○○○，即請她一同回其住處商談
    金錢問題，她是自願坐伊機車回伊住處的，伊當時並無攜帶鐵捧，亦無恐嚇她，
    回家後，伊等即在客廳商談，因丙○○○稱欲找其住在高雄縣六龜鄉之哥哥前來
    處理，伊等即在住處等候，但伊並沒有反鎖鐵門，或不讓被害人離去之行為，僅
    係將外面鐵門合上，裡面鐵門均開啟，且於九十年七月二十四日晚上，不知為何
    人報警，並有警員前後三次來伊住處詢問等語。經查：
  (一)被告與丙○○○係夫妻關係，被告確已於九十年七月二十二日收受並明知前開民
    事通常保護令，且有於九十年七月二十四日下午五時許，見被害人丙○○○在高
    雄縣燕巢鄉○○路鳳山厝公車站牌處，而將之載回至其住處，直至翌（二十五）
    日下午六時許，丙○○○均在其住處之事實，業據被告於警訊及偵、審時均供述
    明白，核與證人即被害人丙○○○於警訊及偵、審中供證上述期間其在被告住處
    之情節相符，惟應審究者，應係被告有否強載被害人返家及有無反鎖軟禁被害人
    於其住處？
  (二)證人即被害人丙○○○於警訊及偵查時證稱：於九十年七月二十四日下午五時許
    ，在高雄縣燕巢鄉○○路鳳山厝公車站牌處，被告稱要伊跟他回去，並推伊胸部
    ，致伊當場跌倒在地，且被告當時並攜帶鐵棒，伊因害怕始答應搭乘其機車回其
    高雄縣旗山鎮○○街九巷二四號住處，返家後即詢問伊錢花到何處去，並即將伊
    軟禁及反鎖在屋內不讓伊外出，且因伊害怕被告又打伊所以不敢出去，後伊兒子
    乙○○有來被告住處欲剪狗毛，被告有開門讓他進來，伊在被告住處時，手腳均
    活動自如，亦無打伊，但被告有反鎖房門，伊自九十年七月二十四日下午六、七
    時許至翌（二十五）日下午六時許報警前，遭被告限制行動自由等語，證人即即
    被告與被害人之子乙○○於警訊及偵查時證稱：於九十年七月二十四日晚上伊母
    親丙○○○打電話給伊，說她被父親即被告關在家裡，伊於同（二十四）日下午
    九時許，到我父親住處，被告不讓伊進去，伊就回去，翌（二十五）日下午六時
    許，伊帶狗去，被告才讓伊進去，那時他們在吵架，被告並將房子大門鎖上，不
    讓伊母親出去等語。
  (三)惟證人即被害人丙○○○於本院審理時證稱：於九十年七月二十四日下午五時許
    ，在高雄縣燕巢鄉○○路鳳山厝公車站牌處，被告向伊表示欲商談借予伊投資自
    助餐之款項如何處理，伊即隨同被告回其住處，伊是自願與被告回去的，被告並
    無恐嚇及毆打伊，亦無攜帶鐵棒，在被告住處商談後，伊稱欲找住在高雄縣六龜
    鄉之哥哥前來處理，所以就住在被告住處，當晚係分房睡覺，且於伊在被告住處
    之期間，被告並無反鎖鐵門或房門，亦無限制伊行動自由，又於二十四日晚上不
    知為何人報警，故有警員前來被告住處詢問，而伊於翌（二十五）日下午六時許
    ，係趁伊兒子乙○○帶狗前來，被告幫狗剪毛時報警，伊當時係因被告前不久曾
    打伊，並害怕被告知道伊申請保護令之事，生氣可能再次打伊，且伊尚積欠被告
    款項，所以才報警，但本件僅係伊主觀害怕被告對伊不利，被告並無防制伊行動
    自由等語，證人乙○○於本院審理時證陳：伊因接獲母親之電話，而於九十年七
    月二十四日下午七、八時許，前去被告即父親住處，被告並無不讓伊進去之情事
    ，並於翌（二十五）日下午六時許帶狗前去，伊均見被告及母親均坐在客廳內，
    被告均無將大門鎖上，亦無以任何工具，不讓母親離去之情形等語。證人即員警
    郭啟峰於本院審理時證述：伊於九十年七月二十四日下午八時至十二時，係執行
    巡邏勤務，因勤務中心據報稱在被告上址住處有事故發生，故即趕往處理，伊於
    該日下午八時至十時及十時至十二時分別前往處理一次，前後二次，當時下雨，
    伊到達時均見被告夫妻坐在客廳內，外面鐵門有鎖，裡面鐵門開啟，如同被告所
    提示照片之情形，被告見警車停在其門口，即直接開啟外鐵門問伊何事，伊即詢
    問是否有事故發生，並進入屋內詢問丙○○○是否遭不法情事，丙○○○均稱無
    ，且並無發見異常情事，始離去等語，證人即員警王珩於本院審理時證陳：伊於
    九十年七月二十五日凌晨零時至二時執行巡邏勤務，因勤務中心據報稱在被告上
    址住處有事故發生，故即趕往處理，至被告住處時，見被告夫妻坐在客廳內，情
    形與員警郭啟峰所見相同，當時伊進入屋內詢問丙○○○是否遭不法情事，丙○○○答稱沒有，因該處已多次前往處理，故將被告夫妻帶回派出所，以了解實際
    情形，當時並有請被告之子乙○○前來問明，在派出所時僅知雙方有債務問題，
    並無其他不法情事，後伊即再用警車將被告夫妻載回被告住處等語。且有被告所
    提出其上址住處之現場照片五張附卷可稽。
  (四)綜據上述事證以觀，苟如證人即被害人丙○○○於警訊及偵查所言，確遭被告恐
    嚇及防制行動自由之不法情事，被害人豈會於警方前後三次前往處理，並將其與
    被告均帶回警局詢問時，均無陳明被告之犯行，而稱並無遭任何不法情事，並同
    意由警方載回被告上址住處？復苟如證人即被告與被害人之子乙○○於警訊之證
    詞所言，被害人丙○○○確有於九十年七月二十四日遭被告防制行動自由之情事
    ，則證人乙○○於是（二十四）日凌晨前去警局時，何以並未陳述此事？準此，
    被告於右揭時、地並無對被害人丙○○○為恐嚇及妨害自由等犯行，被害人顯係
    因前曾遭被告毆打，並害怕被告知其申請保護令之事，可能再次遭毆打，且本欲
    請其住在高雄縣六龜鄉之哥哥前來處理與被告間之債務問題，其兄並未依約前來
    ，自己亦無法與被告處理上開債務問題，故主觀害怕被告對其不利，始於九十年
    七月二十五日下午六時許報警處理等情，應堪認定。
  (五)證人即被害人丙○○○於本院審理時證述：伊工作處所距高雄縣燕巢鄉○○路鳳
    山厝公車站牌處，至少有三百公尺以上之距離，且當時係伊自願搭乘被告之機車
    ，與被告返回其上址住處商談債務問題，被告並無恐嚇及任何不法之行為等語，
    是被害人丙○○○雖確向本院申請，並經本院於九十年七月十九日以九十年度家
    護字第六四五號核發民事通常保護令，且被告亦已於同年月二十二日收受該民事
    通常保護令，有上開民事通常保護令裁定在卷可按，惟被告係經由丙○○○之同
    意，而載同返回其上址住處，並無對丙○○○實施身體或精神上不法侵害之行為
    ，亦無違反最少遠離被害人居所、工作場所至少五十公尺之行為，且無任何違反
    上開民事通常保護令之行為；從而，被告所為，與家庭暴力防治法第五十條第一
    款之違反禁止實施家庭暴力行為之保護令罪尚屬有間。
四、綜上所述，被告雖確已於九十年七月二十二日收受並明知前開民事通常保護令，
    且有於九十年七月二十四日下午五時許，見被害人丙○○○在高雄縣燕巢鄉○○
    路鳳山厝公車站牌處，而將之載回至其住處，直至翌（二十五）日下午六時許，
    丙○○○均在其上址住處，惟被告並無恐嚇或妨害被害人丙○○○之行動自由，
    亦無任何違反上開民事通常保護令之行為。從而，被告所為，與刑法第三百零二
    條第一項之剝奪行動自由罪及家庭暴力防治法第五十條第一款之違反禁止實施家
    庭暴力行為之保護令罪之構成要件不符。此外，復查無其他積極證據足以證明被
    告確有公訴人所指之犯行，揆諸首揭法條規定及判例意旨，不能證明被告犯罪，
    依法應諭知無罪之判決。
據上論斷，應依刑事訴訟法第三百零一條第一項，判決如主文。
本案經檢察官王啟明到庭執行職務。
中      華      民      國        九十    年      十二    月      五    日
                                  臺灣高雄地方法院刑事第六庭
                                      法  官   洪榮家
右正本證明與原本無異。
如不服本判決，應於判決送達後十日內，向本院提出上訴狀。
             書記官   陳寰瑛
中      華      民      國        九十    年      十二    月      五    日


司法院資訊處製作；財團法人民間司法改革基金會備份。
